臺灣高雄地方法院刑事附帶民事訴訟判決
原　　　告　甲○○
　　　　　　乙○○
共　　　同
訴訟代理人　李三賢　律師
被　　　告　丙○○
上列被告因殺人案件（本院93年度重訴字第113號），經原告提
起附帶民事訴訟，請求損害賠償，本院判決如下︰
    主  文
被告丙○○應給付原告甲○○新台幣捌佰貳拾捌萬肆仟捌佰貳拾
柒元及自民國九十三年十二月十日起至清償日止，按週年利率百
分之五計算之利息。
被告丙○○應給付原告乙○○新台幣捌佰萬元及自民國九十三年
十二月十日起至清償日止，按週年利率百分之五計算之利息。
原告其餘之訴均駁回。
本判決第一項於原告甲○○以新台幣貳佰柒拾陸萬壹仟陸佰零玖
元為被告預供擔保，得假執行。但被告如於假執行程序實施前，
以新台幣捌佰貳拾捌萬肆仟捌佰貳拾柒元為原告甲○○預供擔保
後，得免假執行。
本判決第二項於原告乙○○以新台幣貳佰陸拾陸萬陸仟陸佰陸拾
元為被告預供擔保，得假執行。但被告如於假執行程序實施前，
以新台幣捌佰萬元為原告乙○○預供擔保後，得免假執行。
原告其餘假執行之聲請均駁回。
    事實及理由
一、本件原告甲○○、乙○○主張：被告丙○○因與原告之女莊
    惠娟細故爭執而懷恨在心，竟於93年10月2 日中午12時許，
    攜帶所有之西瓜刀1 把，至高雄縣鳥松鄉○○路123 號高雄
    長庚紀念醫院地下室1 樓美食街莊惠娟之上班地點欲找莊惠
    娟談判，但莊惠娟未予理會，丙○○即基於殺害莊惠娟之故
    意，於該院地下室一樓電梯附近，持該西瓜刀猛力劃入莊惠
    娟之頸部，致莊惠娟之氣管、頸動靜脈均遭切斷，雖隨即被
    送往急救，仍於同日下午2 時5 分許因頸動脈切斷、大量出
    血休克而不治死亡。原告甲○○為莊惠娟之父，因愛女遭被
    告不法殺害死亡而支出莊惠娟之醫藥費及殯葬費、精神上亦
    受極大損害；原告乙○○為莊惠娟之母，因愛女遭被告不法
    殺害死亡亦受有精神上極大傷害，自均得分別依民法第184
    條第1 項前段、第192 條第1 項及第194 條之規定，請求被
    告賠償原告2 人上開醫藥費、殯葬費支出及精神上損害等語
    。並聲明求為判決：(1)被告應給付原告2 人共新台幣（下同
    ）2 千零28萬4 千7 百27元，及自起訴狀繕本送達被告之翌
    日起至清償日止，按週年利率百分之5 計算之利息。(2)原告
    願供擔保請准宣告假執行。
二、被告則辯稱：其並非故意殺害莊惠娟，而係不小心始造成此
    悲劇，惟對於原告主張之醫藥費及殯葬費支出並無意見，但
    精神慰撫金則過高等語。並聲明求為判決：(1)駁回原告之訴
    。(2)如受不利判決，願供擔保請准宣告免為假執行。
三、按附帶民事訴訟之判決，應以刑事訴訟判決所認定之事實為
    據，刑事訴訟法第五百條前段定有明文。本件被告丙○○確
    曾於93年10月2 日中午12時許，攜帶所有之西瓜刀1 把，至
    高雄縣鳥松鄉○○路123 號高雄長庚紀念醫院地下室1 樓美
    食街莊惠娟之上班地點欲找莊惠娟談判，並持該西瓜刀猛力
    劃入莊惠娟之頸部殺害之，致莊惠娟之氣管、頸動靜脈均遭
    切斷，並於同日下午2 時5 分許因頸動脈切斷、大量出血休
    克而不治死亡等事實，業經本院以92年度重訴字第113 號刑
    事判決所認定，參諸前揭規定，本院自應以上開刑事判決認
    定之事實為據。
四、按因故意或過失，不法侵害他人之權利者，負損害賠償責任
    ；故意以背於善良風俗之方法，加損害於他人者亦同。不法
    侵害他人致死者，對於支出醫療及增加生活上需要之費用或
    殯葬費之人，亦應負損害賠償責任。不法侵害他人致死者，
    被害人之父、母、子、女及配偶，雖非財產上之損害，亦得
    請求賠償相當之金額，此分別經民法第184 條第1 項、第
    192 條第1 項及第194 條定有明文。從而，本件原告2 人以
    其女莊惠娟遭被告故意殺害，而依前開民法侵權行為等規定
    ，請求被告賠償支出之醫療費、殯葬費及所受之精神上損害
    ，自屬有據。至賠償範圍，本院審酌如下：
  (一)醫藥費部分：
    經查，原告甲○○主張其女莊惠娟遭被告殺害後，先送往長
    庚紀念醫院急救，其支出醫藥費共計2 萬2 千零27元，並提
    出長庚紀念醫院醫療費用收據為證。被告對該原告甲○○支
    付醫藥費之事實及該收據之形式真正均不爭執，自堪信為真
    實。是原告甲○○就此部分之請求，為有理由，應予准許。
    另此部份醫藥費係原告甲○○支出，非原告乙○○支出，亦
    據原告2 人所自承，是原告乙○○並無本件醫藥費支出之損
    害，就此部分自無請求權，其此部分之主張，洵無理由，應
    予駁回。
  (二)殯葬費部分：
    經查，原告之女莊惠娟因遭被告殺害死亡，原告甲○○支付
    上揭殯葬費用，共計26萬2 千8 百元之事實，業據原告甲○○提出收據5 紙為證，被告對原告甲○○支付殯葬費之事實
    及該收據之形式真正性均不爭執，而經本院斟酌被害人莊惠
    娟死亡時之身分、地位、經濟狀況及社會風俗慣行需要之結
    果，認該收據細目所知出之費用核屬喪葬之必要費用，其總
    額並未超出一般人容認之合理範圍之內，被告亦不爭執，自
    堪信為真實。故原告甲○○請求殯葬費26萬2 千8 百元部份
    （8 萬3 千元+11 萬9 千元+1萬零8 百元+5萬元=26 萬2 千
    8 百元），洵屬有據，應予准許。至此部分殯葬費既非原告
    乙○○所支付，業如前述，即原告乙○○就此部分自無請求
    權，其此部分之主張，並無理由，應予駁回。
  (三)精神慰撫金部份：
    經查，原告2 人因女兒莊惠娟突遭被告殺害死亡，其等精神
    上受有極大驚嚇與痛苦，應可認定，自得依上揭民法第194
    條規定向被告請求精神上之損害賠償。查被害人莊惠娟於遭
    被告殺害時年僅22歲，畢業於高雄市私立樹德高級家事商業
    職業學校美容科，且持有我國美容及女子美髮丙級技術士證
    照，生前曾於聯亞實業製衣股份有限公司、環亞實業製衣股
    份有限公司、高雄長庚醫院美食街快克美食店工作，月收入
    約2 萬餘元，無其他不動產。原告即莊惠娟之父甲○○於案
    發時年50歲，高雄工職畢業，任職於中國石油股份有限公司
    煉製事業部，年所得約1 百38萬餘元，有不動產3 筆。原告
    即莊惠娟之母乙○○於案發時年47歲，國中畢業，為家庭主
    婦，有不動產2 筆、汽車1 部。被告丙○○高職畢業，案發
    時在其父楊春木開設之機車行任機車修理工，有不動產3 筆
    等情，除經原告2 人提出被害人莊惠娟之畢業證書影本1 紙
    、技術證影本2 紙、身分證影本3 紙可查外，並有卷附本院
    稅務電子閘門財產所得調件明細表4 份可稽。本院審酌兩造
    及被害人莊惠娟於案發時之身分、地位、經濟狀況、原告2
    人與死者莊惠娟間親子關係之緊密程度、被告殺害莊惠娟之
    兇殘手段、莊惠娟死亡之無回復可能性之嚴重結果、及被告
    案發後猶矢口否認犯行，無悔改之意，亦無與原告2 人商談
    和解之心，因此造成原告2 人精神上更加痛苦等一切情狀，
    認原告2 人請求精神上慰撫金各以8 百萬元為適當，此範圍
    內之請求，尚屬公允，應予准許，逾此部分之請求，則尚無
    理由，均駁回之。
  (四)綜上所述，原告甲○○之請求於8 百28萬4 千8 百27元之範
    圍內（22027+262800+0000000=0000000），原告乙○○之請
    求於8 百萬元之範圍內，及均自起訴狀繕本送達被告之翌日
    即93年12月10日起至清償日止，按週年利率百分之5 計算之
    法定遲延利息，洵屬正當，應予准許。逾此金額之請求，尚
    屬無據，應予駁回。
五、本件兩造均陳明願供擔保，聲請宣告假執行或免為假執行，
    經核原告2 人就其勝訴部份，合於法律規定，爰分別酌定相
    當之擔保金額併准許之。至原告2 人敗訴部分，其假執行之
    聲請即因訴之駁回而失所附麗，不應准許。
六、據上論斷，原告之訴為一部有理由，一部無理由，應依刑事
    訴訟法第502 條、第1 項、第2 項、第491 條第10款、民事
    訴訟法第390條第2項、第392條，判決如主文。
中　　華　　民　　國　　94　　年　　8 　　月　　31　　日
                刑事第14庭審判長法　官  陳銘珠
                                法  官  林瑋桓
                                法  官  紀凱峰
以上正本證明與原本無異。
如不服本判決，應於判決送達後10日內，向本院提出上訴狀。
中　　華　　民　　國　　94　　年　　8 　　月　　31　　日
                                書記官  黃進遠
